【裁判字號】    99,聲,1269
【裁判日期】    991018
【裁判案由】    聲請具保停止羈押
【裁判全文】
臺灣高等法院高雄分院刑事裁定          99年度聲字第1269號
聲  請  人
即  被  告  甲○○
選任辯護人  歐陽志宏律師
上列聲請人因被告99年度聲字第1269號聲請具保停止羈押案件，
聲請具保停止羈押，本院裁定如下：
    主  文
聲請駁回。
    理  由
一、本件聲請意旨略以：被告甲○○因殺人罪，在於10月6 日
    業經鈞院辯論終結，在於10月20日宣判，已無證據保全或串
    證之嫌，本件並無相當理由作為羈押之依據，又依大法官釋
    字第665 號解釋要旨，以重大犯罪為羈押之唯一要件有違反
    無罪推定原則之虞，被告已無羈押之必要。又被告家中尚有
    父親及小孩需被告返家照顧。綜以上訴理由提出停止羈押
    具保之聲請。被告亦保證於具保後，絕不會搬離原戶籍住所
    ，對爾後若有進行三審之更審或執行通知，保證隨傳隨到。
    懇
    祈作適法之裁定，准予被告停止羈押具保之聲請云云。
二、經查：
（一）按司法院大法官會議釋字第665 號解釋認刑事訴訟法第
      101 條第1 項第3 款規定，於被告犯該款規定之罪，犯罪
      嫌疑重大，且有相當理由認為有逃亡、湮滅、偽造、變造
      證據或勾串共犯或證人之虞，非予羈押，顯難進行追訴、
      審判或執行者，得羈押之。於此範圍內，該條款規定符合
      憲法第23條之比例原則，與憲法第8 條保障人民身體自由
      及第16條保障人民訴訟權之意旨，尚無牴觸，惟倘單以犯
      重罪作為羈押要件，除可能背離羈押應係不得已之最後手
      段性外，對被告武器平等與充分防禦權行使之限制，亦有
      違背比例原則之虞，更因無異刑罰之預先執行，違背無罪
      推定原則所禁止對未經判決有罪確定之被告執行刑罰，及
      禁止僅憑犯罪嫌疑就施予被告類似刑罰措施之精神。考諸
      上揭第3 款規定之法理，實係因被告所犯為死刑、無期徒
      刑或最輕本刑為5 年以上有期徒刑之罪，可以預期將受重
      刑宣判，其為規避刑罰執行而妨礙追訴、審判程序進行之
      可能性增加，國家刑罰權有難以實現之危險，是為防免其
      實際發生，在此維持重大之社會秩序及增進重大公共利益
      限度內（憲法第23條），乃具有正當性。從而，基於憲法
      保障人民身體自由之意旨，被告犯上開重罪條款且嫌疑重
      大者，仍應有相當理由認為其有逃亡、湮滅、偽造、變造
      證據或勾串共犯或證人等之虞，法院斟酌命該被告具保、
      責付或限制住居等侵害較小之手段，均不足以確保追訴、
      審判或執行程序之順利進行，此際予以羈押，方堪稱係屬
      維持刑事司法權有效行使之最後必要手段。是被告縱然符
      合上揭第3 款之羈押事由，法官仍須就犯罪嫌疑是否重大
      、有無羈押必要、有無不得羈押之情形予以審酌，非謂一
      符合該款規定之羈押事由，即得予以羈押（最高法院98年
      度台抗字第668 號、第703 號裁定意旨參照）。
（二）本件被告因涉犯刑法第271 條第1 項殺人罪，經本院訊問
      後，認其涉犯殺人罪嫌重大，所犯為最輕本刑5 年以上之
      重罪，且有事實足認有逃亡之虞，非予羈押，顯難進行審
      判或執行，有羈押之原因與必要，依刑事訴訟法第101 條
      第1 項第1 款及第3 款之規定，執行羈押。茲被告於原審
      及本院準備程序中雖供述有持家中尖刀刺被害人周義倡，
      惟仍否認有故意刺殺被害人周義倡，辯稱：伊係不小心傷
      到被害人的，並非故意要殺人，伊僅係傷害致被害人周義
      倡死亡而已。惟被害人周義倡係遭被告持上開尖刀由前往
      後、由下往上、由右微往左刺入被害人周義倡之胸部下緣
      左側，且深入心臟右心室，致大量出血及血胸，低血容性
      休克，被害人周義倡雖經友人陳憲德、何祐騰隨將其送往
      屏東基督教醫院急救，然延至翌日（7 日）6 時20分許，
      仍不治死亡等事實，業據檢察官督同法醫師相驗、解剖及
      鑑定屍體無誤，有屏東縣警察局屏東分局處理相驗案件初
      步調查報告暨報驗書、現場圖、現場照片、相驗筆錄、法
      醫驗斷書、相驗屍體證明書、法務部法醫研究所解剖報告
      書及鑑定書（前開所98年6 月8 日法醫理字第0980001852
      號函所附）各1 份在卷可稽（見相驗卷第46、60至66、68
      、71至81頁) ，並有扣案之尖刀一把可按。足見被告甲○
      ○持刀刺被害人周義倡之行為，與被害人周義倡死亡之結
      果間，有因果關係至明，且被告甲○○亦經原審判決有期
      徒刑15年在案，有判決書在卷可按，足見其犯行對社會治
      安影響至鉅，被訴殺人罪嫌重大，應可認定。
（三）再者，被告所犯殺人罪嫌，為最輕本刑為5 年以上有期徒
      刑之重罪，符合刑事訴訟法第101 條第1 項第3 款規定之
      羈押理由，且被告既涉犯重罪，並經原審判處上開徒刑在
      案，以重罪常伴有逃亡之高度可能，係脫免刑責、不甘受
      罰之基本人性，被告既屬一般正常之人，依其合理判斷，
      可認為被告具有逃亡之相當或然率存在，即已該當「相當
      理由」之認定標準，足認有事實足認有逃亡之虞無訛。
（四）又本件雖本審於99年10月6 日辯論終結，定於同年月20日
      宣判，惟本案既未確定，其仍有保全日後審判程序進行及
      刑罰執行之必要，且如前所述，其因恐受重刑之諭知，而
      逃匿以規避審判程序進行及刑罰執行之可能性甚高，仍有
      相當理由認為其有逃亡之虞。若被告命具保、責付或限制
      住居等侵害較小之手段，均不足以確保審判或執行程序之
      順利進行，仍有繼續羈押被告之必要。再參以被告甲○○
      僅因與被害人周義倡債務糾紛，竟持尖刀朝被害人周義倡
      上開身體部位猛刺一刀，而造成被害人周義倡死亡，其罔
      顧人命之惡性重大，造成被害人家屬無可回復之心靈傷痛
      ，其行為對社會安寧秩序至鉅等情，權衡國家刑事司法權
      之有效行使、社會秩序及公共利益、被告人身自由之私益
      及防禦權受限制之程度，認對被告維持羈押處分尚屬適當
      、必要，合乎比例原則，並無違前開司法院釋字第665 號
      解釋意旨。故被告犯嫌重大，已符合刑事訴訟法第101 條
      第1 項第1 款及第3 款之規定。本院衡酌為確保日後仍有
      進行訴訟，或執行刑罰之可能情形，仍認有繼續羈押之必
      要，而無法以具保或其它手段代替之。
（五）又被告另據其父親及子孩需其照料等事由，聲請具保停止
      羈押，俱不符合刑事訴訟法第114 條之規定而有不得駁回
      具保聲請之情形，並不符合法定具保停止羈押之要件。復
      審酌被告所涉各項情節，其羈押原因尚未消滅，所請具保
      停止羈押，自難准許，應予駁回，特此裁定。
中    華    民    國    99    年    10    月    18    日
                 刑事第九庭     審判長法  官  莊秋桃
                                      法  官  范惠瑩
                                      法  官  田平安
以上正本與原本無異。
如不服本裁定應於送達後5日內向本院提出抗告狀。
中    華    民    國    99    年    10    月    18    日
                                  書  記  官  馬蕙梅

司法院資訊處製作；財團法人民間司法改革基金會備份。
